臺灣高等法院臺南分院刑事裁定　　　　　　96年度抗字第58號
抗　告　人　甲○○
上列抗告人因詐欺等案件，不服臺灣臺南地方法院中華民國96年
1月19日裁定（95年度矚重訴字第1號）提起抗告，本院裁定如下
：
    主  文
抗告駁回。
    理  由
一、本件抗告意旨略以：
  (一)原裁定駁回抗告人聲請移轉管轄，無非以同案被告溫俊祥、
    溫蒼條二人之住所均係在臺南縣，是抗告人即與被告溫蒼條
    、溫俊祥等人具有共犯關係，依刑事訴訟法第七條第二款牽
    連關係，得由原裁定法院予以管轄受理云云。惟查：同案被
    告溫俊祥之居所為「高雄市前鎮區○○○街73號9樓之1」，
    此有原裁定法院扣押之溫俊祥病歷資料可資為證，原裁定認
    定溫俊祥之住所位在臺南縣，顯與事實不符。又同案被告溫
    蒼條並未在太順醫院以假住院方式詐領保險給付之行為，此
    從起訴書後附表所載，溫蒼條假住院之醫院並無太順醫院，
    足資證明。另本件共同被告溫蒼條、溫俊祥二人，與抗告人
    間並無共犯關係，此觀本件起訴書之事實欄及證據欄中均未
    有任何共犯關係之論述可知，則既無共犯關係存在，自不適
    用相牽連管轄權之規定。
  (二)原裁定駁回抗告人聲請解除限制出境，無非以本件為社會矚
    目案件，需長時間且密集之調查、審理，認為抗告人仍有逃
    亡之虞，雖未經羈押，但不宜解除禁止出境之處分，且同案
    被告賴禎添滯留國外未歸，為確保審判程序之進行，仍認為
    有限制出境之必要云云。惟查：抗告人每次開庭均到庭，且
    抗告人身為醫師，有正當職業及固定住所，自無逃亡之虞。
    又原裁定認定抗告人詐領之健保費金額達一千餘萬元以上，
    惟依起訴書所列之病患統計，太順醫院向健保局請領之住院
    給付僅有19萬元，且檢察官迄今仍無法舉證，以此理由限制
    抗告人出境，顯不符比例原則。另起訴書認定在太順醫院辦
    理假住院之病患僅17人，且於95年12月7日又撤回部分，僅
    剩13人，則原裁定泛稱「辦理假住院之病患人數眾多，為社
    會矚目之重大案件」，實與事實不符。此外共同被告賴禎添
    是否滯留國外未歸，與抗告人無關，以此為由限制抗告人出
    境，原裁定顯然不當。
  (三)是以本件抗告人甲○○部分，應係管轄錯誤，且同案被告黃
    啟展等八人，原審已於95年11月16日為管轄錯誤判決，同時
    諭知移轉高雄地院管轄，其中同案被告黃啟展與抗告人間，
    於起訴書內認定為共犯，是以原裁定駁回抗告人聲請，難謂
    適法允當，爰請撤銷原裁定，同時諭知准予移轉高雄地院管
    轄及解除限制出境云云。
二、原裁定以本件同案被告溫俊祥、溫倉條二人之住所均係位於
    台南縣，且渠二人亦曾在太順醫院以假住院之方式與太順醫
    院之醫師共同為向中央健康保險局詐領健保費及向保險公司
    為詐領保險給付之行為，是抗告人即被告甲○○即與被告溫
    倉條、溫俊祥等人就本件詐欺案件具有共犯關係，而經檢察
    官認定為本件之共同被告起訴在案，依刑事訴訟法第七條、
    第十五條前段之規定，本件為相牽連案件，原審法院有管轄
    權。又原審法院認抗告人即被告甲○○所涉犯詐欺等罪，其
    身為資深醫師，犯罪情節為安排病患假住院詐領健保費用，
    金額高達新臺幣一千餘萬元以上，而辦理假住院之病患人數
    眾多，為社會矚目之重大案件，且須長時間且密集之調查審
    理，實不宜輕易解除禁止出境之處分，而認被告甲○○仍有
    逃亡之虞，且其未經羈押在案，另參以亦為醫師之同案被告
    賴禎添（臺南市富強醫院負責人）因滯留國外未歸，業經原
    審通緝在案，是為確保案件之審判程序之進行，仍認有限制
    被告甲○○出境之必要等語，而裁定駁回抗告人移轉管轄及
    解除限制出境之聲請。
三、按案件由犯罪地或被告之住所、居所或所在地之法院管轄，
    此為刑事訴訟法第五條第一項所明定，而本件被告甲○○為
    址設高雄市苓雅區○○○路一百七十八號太順醫院之負責人
    ，其犯罪地、住所、居所或所在地均在高雄市，原審法院固
    對被告甲○○並無上開規定之土地管轄權。惟按有下列情形
    之一者，為相牽連之案件：一、一人犯數罪者；二、數人共
    犯一罪或數罪者；三、數人同時在同一處所各別犯罪者；四
    、犯與本罪有關係之藏匿人犯、湮滅證據、偽證、贓物各罪
    者；又相牽連之案件得由一檢察官合併偵查或合併起訴，刑
    事訴訟法第七條、第十五條前段分別定有明文。是以本案被
    告甲○○是否有牽連管轄之適用而得由檢察官合併起訴由原
    審法院審判，即為本件有無管轄權之重要關鍵。經查：刑事
    訴訟法第七條第二款定有明文，該款之「牽連關係」著重於
    數人為共犯關係，須具有共犯關係始為本條之相牽連案件，
    若無共犯關係仍須回歸為土地管轄之規定定其管轄法院。經
    查：本件同案被告溫俊祥之住所設於臺南縣東山鄉○○○路
    一六四巷八二號之二十，而溫俊祥亦曾在太順醫院以假住院
    之方式與太順醫院之醫師共同為向中央健康保險局詐領健保
    費及向保險公司為詐領保險給付之行為，是被告甲○○即與
    同案被告溫俊祥就本件詐欺案件具有共犯關係，而經檢察官
    認定為本件之共同被告起訴在案，揆諸前開規定，被告甲○
    ○與被告溫俊祥即因牽連關係而得由原審法院予以管轄受理
    。
四、按限制被告出境，僅在限制被告應居住於我國領土範圍內，
    不得擅自出國，俾確保訴訟程序之進行，較之限制居住於某
    市某縣某鄉某村，其居住之範圍更為廣闊，是限制出境與限
    制住居名稱雖有不同，然限制出境亦屬限制住居之處分，係
    執行限制住居方法之一種。至有否限制出境之必要，事實審
    法院本有裁量之權。又保全被告出庭受審或到案執行之方法
    ，依其情節輕重分別有羈押、具保、責付、限制住居等方式
    ，限制住居係較輕微之手段，而限制出境既為限制住居方法
    之一，為達保全被告出庭受審或到案執行之目的，具保、限
    制住居二強制處分本可併行，要無「一罪二罰」問題（最高
    法院九十二年度台抗字第三四五號裁定意旨參照）。本件聲
    請人即被告甲○○因詐欺等案件，業經檢察官提起公訴，現
    仍由原審法院審理中，而檢察官在偵查中曾以被告甲○○涉
    犯詐欺等罪，而有逃亡及串證之虞，而於九十五年一月十七
    日予以具保新臺幣五十萬元，並為免被告甲○○棄保出境不
    歸而有礙案件之偵查、審判進行之虞，因認有限制被告出境
    之必要，而於九十五年一月十七日函內政部警政署入出境管
    理局予以限制出境在案，有臺灣臺南地方法院檢察署九十五
    年一月十七日南檢朝公九四偵一二九四八字第四一三五號函
    一份在卷可稽（見九十四年度偵字第一二九四八號卷太順醫
    院部分卷宗第二六四、二六五頁）。抗告人雖主張其於審理
    期間均按時到庭，顯無逃亡虞，而請求撤銷限制出境之處分
    云云。惟查經核被告甲○○所涉犯詐欺等罪，其身為資深醫
    師，犯罪情節為安排病患假住院詐領健保費用，金額高達新
    臺幣一千餘萬元以上，而辦理假住院之病患人數眾多，為社
    會矚目之重大案件，且須長時間且密集之調查審理，實不宜
    輕易解除禁止出境之處分，應認被告甲○○仍有逃亡之虞，
    且其未經羈押在案，另參以亦為醫師之同案被告賴禎添（臺
    南市富強醫院負責人）因滯留國外未歸，業經原審通緝在案
    ，是為確保案件之審判程序之進行，仍認有限制被告甲○○
    出境之必要。綜上所述，本件被告甲○○因詐欺等案件，業
    經提起公訴，而被告甲○○涉犯詐欺等罪，則仍有逃亡之虞
    ，為確保無礙於審判程序之進行，本院認仍有限制出境之必
    要。原審審酌上開各情，認仍有限制被告出境之必要，核無
    不當。
五、綜上所述，原審以本件被告甲○○與設籍於臺南縣東山鄉○
    ○○路一六四巷八二號之二十之同案被告溫俊祥，為數人共
    犯一罪，為相牽連之案件，依刑事訴訟法第六條第一項之規
    定，該院對被告甲○○所犯詐欺等案件，有管轄權；另認被
    告甲○○因犯詐欺等罪，現由該院審理中，為確保審判程序
    之進行之無礙，認有予以限制出境之必要。因而駁回被告甲
    ○○移轉管轄及解除限制出境之聲請，認事用法並無違誤。
    抗告意旨猶指摘原裁定不當，為無理由，應予駁回。
據上論結，應依刑事訴訟法第四百十二條，裁定如主文。
中　　華　　民　　國　　96　　年　　4　　月　　24　　日
                  刑事第六庭  審判長法　官  蔡崇義
                                    法　官  董武全
                                    法　官  曾文欣
以上正本證明與原本無異。
不得再抗告。
　　　　　　　　　　　　　　　　　　書記官  李育儒
中　　華　　民　　國　　96　　年　　4 　　月　　25　　日
